最高法院刑事判決　　　　　　九十四年度台上字第一五六三號
　　上　訴　人　甲○○　民國6.
　　　　　　　　　　　　號1樓.
　　選任辯護人　俞兆年律師
　　上　訴　人　丙○○
　　　　　　　　　　　　之1號.
　　　　　　　　乙○○
　　　　　　　　　　　　巷11.
上列上訴人等因違反台灣地區與大陸地區人民關係條例等罪案件
，不服台灣高等法院中華民國九十三年十一月三十日第二審判決
（九十三年度上訴字第一四一九號，起訴案號：台灣台北地方法
院檢察署九十二年度偵字第八六七０、一四０四一、二二九二八
號、九十三年度偵字第三０三０號），提起上訴，本院判決如下
：
    主  文
上訴駁回。
    理  由
一、關於甲○○、丙○○部分
按刑事訴訟法第三百七十七條規定：上訴於第三審法院，非以判
決違背法令為理由，不得為之。是提起第三審上訴，應以原判決
違背法令為理由，係屬法定要件。如果上訴理由狀並未依據卷內
訴訟資料，具體指摘原判決不適用何種法則或如何適用不當，或
所指摘原判決違法情事，顯與法律規定得為第三審上訴理由之違
法情形，不相適合時，均應認其上訴為違背法律上之程式，予以
駁回。本件原判決認定孫榮華（業經判刑定讞）為使非法來台之
大陸地區人民得以延期居留，乃與上訴人甲○○共同基於概括之
犯意聯絡，先由甲○○在不詳時地，偽刻「行政院勞委會展延章
」及「入出境管理局准延期（）」章戳兩枚，再以彩色影印方
式，偽造行政院勞工委員會民國九十二年三月二十六日勞職外字
第０九一三三六二一八二四號函（蔣優芬）、九十年十一月二十
一日台九十勞職外字第０四三九八八四號函四份（林賽燕）、九
十二一月二十八日勞職外字第０九二三三一四一五０一號函二份
（高麗霞）、九十二年二月十日勞職外字第三三００一三四九號
函二份（邱繪華）及半成品十一張等工作許可公函，於九十二年
三月間交予孫榮華在台北市○○路二十五巷三十六弄二號之一住
處，持偽造「行政院勞委會展延章」蓋在前開林賽燕工作許可公
函上，並於同年四月一日，持偽造「入出境管理局准延期（）
」章戳接續蓋在林賢、李依木、陳桂忠、張國應、林權、陳秀明
、林道燕、林小洪、尤慶旭、陳寶珍、高用鋒、鄭錦、潘忠平
、滕斌等十四人之中華民國台灣地區旅行證上，偽造內政部警政
署入出境管理局公務員職務上製作准予該等大陸地區人民延期居
留之公文書，尚未行使之際，即為法務部調查局台北市調查處查
獲，足以生損害於行政院勞工委員會、內政部警政署入出境管理
局。上訴人丙○○基於共同使公務員登載不實及使大陸地區人民
非法進入台灣地區之犯意聯絡，於九十年間提供其戶籍謄本與身
分證影本予許銘楠，由許銘楠安排其赴大陸與鄭鳴（業經判刑定
讞）辦理假結婚事宜，並於同年八月三十日至高雄市鼓山區戶政
事務所申請結婚登記，使公務員將不實結婚事項登載於職務上所
掌管之戶籍謄本上，足以生損害高雄市鼓山區戶政事務所。而鄭
鳴於同年十一月二十九日冒用丙○○配偶名義非法來台，並給付
許銘楠約新台幣（下同）十萬五千元，丙○○則自許銘楠處獲得
五萬元酬勞，鄭鳴旋即至台北與孫榮華姘居等情。因而維持第一
審論處甲○○共同連續偽造公文書，足以生損害於公眾及他人；
丙○○共同違反不得使大陸地區人民非法進入台灣地區規定罪刑
之判決，駁回其在第二審之上訴。已綜核全部卷證資料，詳加斟
酌論斷，敘明其所憑之證據及認定之理由，而以上訴人否認犯罪
所持之辯解為不足採，予以指駁綦詳，俱有卷存之證據資料可資
覆按。從形式上觀察，並無判決違背法令之情形存在。查證據之
取捨及其證明力之判斷，屬於事實審法院之職權，苟其所為之判
斷，並不違背經驗法則及論理法則，即不能任意指為違背法令，
而執為合法之第三審上訴理由。而認定犯罪事實所憑之證據，並
不以直接證據為限，間接證據亦包括在內，審理事實之法院綜合
卷內之直接、間接證據，本於推理作用，於通常一般之人均不致
有所懷疑，得確信其為真實之程度者，即非不得據之為有罪之認
定。原判決論處甲○○共同連續偽造公文書，足以生損害於公眾
及他人罪刑，係綜合共同被告孫榮華之部分自白，行政院勞工委
員會覆函暨扣案之「入出境管理局准延期（）」章戳等直接、
間接證據，本於推理作用為認定犯罪事實之基礎。此乃原審取捨
證據及證據證明力判斷職權行使之問題，其所為判斷，尚無悖乎
一般經驗法則，自不得指為違法。又依修正後刑事訴訟法施行法
第七條之三規定：「中華民國九十二年一月十四日修正通過之刑
事訴訟法施行前，已繫屬於各級法院之案件，其以後之訴訟程序
，應依修正刑事訴訟法終結之。但修正刑事訴訟法施行前已依法
定程序進行之訴訟程序，其效力不受影響」；而審判期日之訴訟
程序專以審判筆錄為證，刑事訴訟法第四十七條亦定有明文。經
查九十二年一月十四日修正通過之刑事訴訟法，固於同年九月一
日施行，而本案係於九十二年七月十日修正刑事訴訟法施行前繫
屬於第一審法院，此有第一審法院送審收案戳章蓋於台灣台北地
方法院檢察署九十二年七月十日北檢茂陽九十二偵一四○四一字
第六二○四號送審函可稽（第一審卷一第一頁），依前開法條規
定，對於提起上訴之案件，於修正刑事訴訟法施行前第一審就可
得為證據之證據，已依法定程序調查者，其效力不受影響，仍得
為證據。本案共同被告孫榮華先後於法務部調查局台北市調查處
及檢察官偵查中自白犯罪事實不諱，其後於第一審九十二年七月
十日、八月二十七日訊問時仍承認在法務部調查局台北市調查處
及偵查中之自白為實在，業經原審於九十三年十月二十六日審判
期日依法定程序提示筆錄並告以要旨，令上訴人辯論而為合法調
查，甲○○對孫榮華之證詞表示「沒有意見」，有原審審判筆錄
在卷可稽，足徵不影響於判決。且甲○○之選任辯護人林大華及
張仁興律師並已向原審聲請閱覽全部卷宗（第一審卷一第一九八
頁、卷二第二一頁、原審卷第一二九、一八三頁），亦已知悉共
同被告孫榮華證詞之內容，而知所答辯。揆諸前揭說明，孫榮華
上開供述證據，原審認其有證據能力，而未於審判期日再行傳喚
孫榮華接受甲○○之詰問，逕以孫榮華上開之證詞為上訴人不利
之認定，要無採證違法或職權調查未盡之違法可言。另查刑法上
之連續犯，以行為人於犯罪之初，自始基於一個概括之犯意，欲
連續實施數個犯罪構成要件相同罪名之行為，即足當之。甲○○
與孫榮華自九十二年初至三、四間，先後偽刻「行政院勞委會展
延章」及「入出境管理局准延期（）」章戳，再以彩色影印方
式，偽造行政院勞工委員會等工作許可公函，持偽造「行政院勞
委會展延章」蓋在前開林賽燕工作許可公函上，再持偽造「入出
境管理局准延期（）」章戳接續蓋在林賢等人之中華民國台灣
地區旅行證上，其前後犯罪時間相隔僅數月，顯係於犯罪之初，
自始基於一個概括之犯意而為，原判決以連續犯論處，其適用法
則仍無違誤。至於犯罪之時間、地點，除有特殊情形外，並非構
成犯罪事實之要素，有罪判決關於時間、地點之記載，旨在辨別
犯罪之同一性。原判決認定上訴人甲○○於九十二年間，偽刻「
行政院勞委會展延章」及「入出境管理局准延期（）」章戳兩
枚，再以彩色影印方式，偽造行政院勞工委員會等工作許可公函
，於同年三月間交予孫榮華在台北市○○路二十五巷三十六弄二
號之一住處，持偽造「行政院勞委會展延章」蓋在前開林賽燕工
作許可公函上，並於同年四月一日，持偽造「入出境管理局准延
期（）」章戳接續蓋在林賢等人之中華民國台灣地區旅行證上
，迄同月四日為法務部調查局台北市調查處查獲等情，依此項記
載，其犯罪時間及地點已達於可得確定之程度，而無礙於犯罪同
一性之辨別，縱令對偽刻印章之確切時間、地點記載不詳，亦不
生違背法令之問題。甲○○上訴意旨置原判決上開明確論斷於不
顧，對原審取捨證據及證據證明力判斷之審判職權行使，任憑己
見，或就同一證據資料為相異之評價，或就不影響於判決本旨事
項再為事實上之爭辯；而丙○○則徒以對許銘楠及鄭鳴之犯罪行
為不知情為由提起上訴，其上訴理由並未依據卷內訴訟資料，具
體指摘原判決不適用何種法則或如何適用不當，均與法律規定得
為第三審上訴理由之違法情形，不相適合。其上訴為違背法律上
之程式，均應予駁回。
二、關於乙○○部分
查第三審上訴書狀，應敘述上訴之理由，其未敘述者，得於提起
上訴後十日內補提理由書於原審法院，已逾上述期間，而於第三
審法院未判決前仍未提出上訴理由書狀者，第三審法院應以判決
駁回之，刑事訴訟法第三百八十二條第一項、第三百九十五條後
段規定甚明。本件上訴人乙○○因違反台灣地區與大陸地區人民
關係條例案件，不服原判決，於九十三年十二月十五日提起上訴
，並未敘述理由，迄今逾期已久，於本院未判決前仍未提出，依
上開規定，其上訴亦非合法，應併予駁回。
據上論結，應依刑事訴訟法第三百九十五條，判決如主文。
中　　華　　民　　國　九十四　年　　三　　月　三十一　日
                      最高法院刑事第三庭
                          審判長法官  紀　俊　乾
                                法官  黃　正　興
                                法官  劉　介　民
                                法官  陳　東　誥
                                法官  吳　昭　瑩
      本件正本證明與原本無異
                                      書  記  官
中　　華　　民　　國　九十四　年　　四　　月　　四　　日
                                                      Ｃ
